【裁判字號】    95,台上,3066
【裁判日期】    950608
【裁判案由】    常業搶奪
【裁判全文】
最高法院刑事判決            九十五年度台上字第三０六六號
    上  訴  人  甲○○
                        號2樓.
上列上訴人因常業搶奪案件，不服台灣高等法院中華民國九十五
年三月二十九日第二審判決（九十五年度上訴字第一一五號，起
訴案號：台灣板橋地方法院檢察署九十四年度偵字第九七三一號
），提起上訴，本院判決如下：
    主  文
原判決撤銷，發回台灣高等法院。
    理  由
本件原判決認定上訴人甲○○及其同居女友蔡婉茹（已經第一審
判刑並諭知緩刑確定）因收入不足支應平日生活開銷及上訴人購
買毒品之需，竟共同意圖為自己不法之所有，並基於常業搶奪之
犯意，先後於如原判決附表所示之時、地，由上訴人頭戴安全帽
，騎乘其所有車號ＧＩＮ－七七三號重型機車，附載亦頭戴安全
帽之蔡婉茹，四處尋找行搶對象，趁人不及防備之際，由蔡婉茹
下手奪取路人財物（搶奪之時、地、被害人及財物除該附表六、
九之外，均詳如該附表所示）等情。因而撤銷第一審關於上訴人
部分之科刑判決，改判仍論處上訴人共同以搶奪他人之動產為常
業罪刑。固非無見。
惟查：(一)、被告或共犯之自白，不得作為有罪判決之唯一證據，
仍應調查其他必要之證據，以察其是否與事實相符，刑事訴訟法
第一百五十六條第二項定有明文。又告訴人之告訴，係以使被告
受刑事訴追為目的，是其陳述是否與事實相符，仍應調查其他證
據以資審認。倘被告之自白及告訴人之告訴均與客觀存在之其他
證據不相適合時，自難遽憑該等陳述認定被告犯罪。原判決固於
理由二內，說明：「被告（按指上訴人）雖否認附表編號十二之
犯行，惟查：被告於偵、審中均坦承有上開犯行，且被害人乙○
○於警詢中指稱：我確定是被告二人搶我財物沒錯，當時我遭搶
奪歹徒就是騎乘該紅色機車，我遭搶後有調里監視錄影帶，有攝
到做案的機車牌照，警方所查扣之ＧＩＮ－七三三號重機車，就
是當時搶奪我財物之做案重機車沒錯等語，且有當日監視錄影帶
畫面乙紙在卷可稽（偵卷第一一五頁）。被害人既係事後即調閱
監視錄影帶，錄影帶上也明白顯示係被告之機車號碼，自無誤認
之可能。被告嗣後翻異前供，顯係脫罪之詞，自不可採。本件事
證明確。」然上訴人之原審指定辯護人因上訴人堅決否認該部分
自白之真實性，乃聲請傳喚乙○○到庭作證調查（見原審卷第三
十八頁），原審未予傳喚，復未於判決內說明不予調查之理由，
已有判決理由未備之違失。且稽諸上揭監視錄影帶畫面翻拍相片
，機車牌號並不清晰，甚且似與「ＧＩＮ－七三三」相異頗大，
有該相片在案可徵（見第九七三一號偵查卷第一一五頁），是上
訴人先前之自白及乙○○之上揭指訴，是否確與事實相符，自應
調查其他證據以資審認，乃原審未遑根究明白，遽行判決，應認
有證據調查職責未盡之違法。(二)、科刑判決所認定之事實，倘與
所採之證據不相適合，即屬證據上理由矛盾，按諸刑事訴訟法第
三百七十九條第十四款規定，其判決當然違背法令。原判決認定
上訴人係騎乘「車號ＧＩＮ－七七三號」重型機車行搶（見原判
決第一頁倒數第八行），但依卷內證據資料顯示，其車號應為「
ＧＩＮ－七三三」（見同上卷第一０七頁）；又認定其附表編號
十三之被害人為「劉嘉育」（見原判決第十二頁），應係「劉家
育」之誤（見第一五一六二號偵查卷第二十頁，第一審卷第一三
一頁），均有認定事實與卷證不符之證據上理由矛盾之違誤。以
上，或為上訴意旨所指摘，或屬本院得依職權調查之事項，應認
原判決具有撤銷發回更審之原因。
據上論結，應依刑事訴訟法第三百九十七條、第四百零一條，判
決如主文。
中    華    民    國  九十五  年    六    月    八    日
                      最高法院刑事第八庭
                          審判長法官  張  淳  淙
                                法官  張  春  福
                                法官  呂  丹  玉
                                法官  洪  昌  宏
                                法官  蔡  彩  貞
      本件正本證明與原本無異
                                      書  記  官
中    華    民    國  九十五  年    六    月   十二   日
                                                      Ｊ


司法院資訊處製作；財團法人民間司法改革基金會備份。
